【裁判字號】    97,交聲,165
【裁判日期】    970624
【裁判案由】    違反道路交通管理處罰條例聲明異議
【裁判全文】
臺灣基隆地方法院交通事件裁定         97年度交聲字第165號
移送機關即
原處分機關  交通部公路總局臺北區監理所基隆監理站
異  議  人
即受處分人  甲○○
上列異議人即受處分人因違反道路交通管理處罰條例聲明異議案
件，對於交通部公路總局臺北區監理所基隆監理站於中華民國97
年5 月8 日所為之處分（原處分案號：基監字第裁42-RB0000000
號），聲明異議，本院裁定如下：
    主  文
異議駁回。
    理  由
一、原處分意旨略以：異議人即受處分人甲○○於民國97年4 月
    10日凌晨3 時13分許，駕駛車號575-ES號營業用小客車，在
    基隆市○○○路129 巷（市立棒球場前）處經警攔停，警員
    欲對異議人施以呼氣酒精濃度測試，異議人拒絕接受酒精濃
    度測試，經警當場舉發，裁罰新台幣（下同）6 萬元，並吊
    銷駕駛執照，且3 年內不得考領駕駛執照等語。
二、異議意旨略以：市立棒球場前停車場，非一般行駛道路，且
    異議人當時亦未駕駛車輛等語。
三、按汽車駕駛人拒絕接受酒精濃度測試之檢定者，處6 萬元罰
    鍰，並當場移置保管該汽車及吊銷該駕駛執照，且3 年內不
    得考領駕駛執照，道路交通管理處罰條例第35條第4 項前段
    及第67條2 項前段分別定有明文。
四、經查：
（一）異議人確於97年4 月10日凌晨3 時許，在基隆市○○○路
      129 巷處為警舉發等事實，未據異議人否認，且經證人即
      基隆市警察局第四分局大武崙派出所警員乙○○於本院調
      查時到庭證述明確，復有基隆市警察局94年4 月10日基警
      交字第RB0000000 號舉發違反道路交通管理事件通知單在
      卷供參，應堪認定。
（二）證人乙○○證稱其於97年4 月10日凌晨執行勤務，在基隆
      市○○○路129 巷消防局與市立棒球場間之巷弄內，發現
      前開車號575-ES號車輛走走停停，形跡可疑，遂上前要求
      駕駛人停車，駕駛人停車後，見駕駛人為異議人，並發現
      異議人身上有酒味，其即詢問異議人有無飲酒，異議人答
      稱有喝一點，其即以無線電通知同事攜帶酒精濃度測試儀
      器至現場支援，異議人央求不要施以酒精濃度測試，其表
      示若測試結果未超過標準值，即讓異議人離去，之後同事
      抵達現場，異議人隨即辯稱雖有飲酒但未駕車，不願接受
      酒精濃度測試，其告知若拒絕酒精濃度測試，將科以6 萬
      元罰鍰，但異議人仍不願接受酒精濃度測試，其即依法舉
      發，並代為保管異議人之車輛等語，另經本院當庭勘驗現
      場錄影光碟（光碟檔案名稱DSCN0602.MOV），勘驗結果為
      異議人先站在車號575-ES號計程車旁，與1 名警員對話，
      該計程車後方不遠處僅停放1 部警車，且該計程車之前後
      兩側車燈均閃黃燈，警員詢問異議人是否願意接受酒精濃
      度測試，異議人均以未駕車為由拒絕，警員即朝警車停放
      位置走去，之後異議人行至該計程車車尾處，警員持機器
      再度走至異議人身旁，異議人見狀即稱：「我沒有要吹氣
      啦，我就沒開車啦」，警員復向異議人確認是否不願接受
      酒精濃度測試，異議人仍多次辯稱其雖飲酒，但未開車等
      情，之後警員仍勸異議人接受酒精濃度測試，惟異議人仍
      堅持拒絕，警員即開立舉發單等情，此有勘驗筆錄供參，
      與證人乙○○前開所述相符，足認證人乙○○上開證述，
      應屬可信。
（三）異議人固辯稱當時並未駕駛車輛行駛云云，惟證人乙○○
      已結證稱當時親見異議人駕駛前開車輛沿巷弄行駛，因該
      車走走停停，形跡可疑，始予以攔停，當時該車行駛距離
      約1 、20公尺，且該車內並無其他人乘坐等情，又依據現
      場錄影畫面觀之，前開車輛停放於車道內，右側停放1 排
      車輛，該車後方除警車外，並無其他車輛停放，已見該車
      並非停放於路邊等一般車輛停車位置，另該車之前後車燈
      均閃黃燈，亦即該車處於發動狀態，與證人乙○○證稱見
      該車行駛異常，始將該車攔停於路邊之情形相合；再者，
      經勘驗前開現場錄影光碟結果，因異議人辯稱未駕車等情
      ，警員即詢問若異議人確實未駕車，為何遭攔停，異議人
      答稱：「你攔的，我哪知？... 你就把我攔下來」等語，
      足徵當時警員確對該車實施「攔停」之動作，換言之，警
      員非在該車停車之際上前盤問，則該車係在車輛行駛過程
      中遭警攔停等情，應堪認定；另證人乙○○已證述該車僅
      異議人1 人在內等語，且依據現場錄影畫面，當時除異議
      人及警員外，並無其他人在場，又異議人自始未辯稱該車
      係由他人駕駛，是該車於為警攔停前，確係由異議人駕駛
      一節，即堪認定，故異議人辯稱當時未駕駛該車行駛等情
      ，非屬可採。
（四）另異議人辯稱前開遭警攔停位置為停車場，非屬道路範圍
      云云，惟按道路通管理處罰條例所稱之道路，指公路、街
      道、巷衖、廣場、騎樓、走廊或其他供公眾通行之地方，
      道路交通管理處罰條例第3 條第1 款已有明定。本件異議
      人駕駛上開車輛，沿卷附編號7 現場照片中紅磚路面之轉
      彎處往照片下方之柏油路面行駛，警員乙○○係於停放在
      紅磚路面尾端之車輛（即編號7 照片中左側車號3B-1779
      號車輛）旁將異議人駕駛之車輛攔停，為避免阻礙其他車
      輛通行，警員乙○○遂指揮異議人駕車往右側行駛，將車
      停放於路旁車輛之旁邊（即卷附編號5 、6 照片中左側銀
      色及藍色車輛停放位置之旁邊）等情，業經證人乙○○證
      述明確，且證人乙○○所述異議人停車之位置，核與現場
      錄影畫面所示位置相符，是堪認異議人係自編號7 照片中
      紅磚路面轉彎處，駕車行駛至與紅磚路面相連之柏油路面
      轉彎處，而據現場照片觀之，該紅磚路面兩側固各停放1
      排車輛，然路面中央之寬度仍可供2 部車輛併行，且依據
      現場照片及錄影畫面，均可見其他車輛通行該紅磚路面及
      與紅磚路面尾端相連之柏油路面之情形，再自該與紅磚路
      面相連之柏油路面上繪製車道線等情形觀之，均足堪認異
      議人駕車行駛之紅磚路面及相連之柏油路面，均屬前揭道
      路交通管理處罰條例所稱之道路無誤，且證人乙○○亦證
      稱異議人駕車行駛之路面係供公眾行駛之巷弄，非係停車
      場，確屬道路無疑等情，是認異議人上開所辯亦非可信。
（五）又按警察對於已發生危害或依客觀合理判斷易生危害之交
      通工具，得予以攔停，並要求駕駛人或乘客出示相關證件
      或查證其身分、檢查引擎、車身號碼或其他足資識別之特
      徵、或要求駕駛人接受酒精濃度測試之檢定，警察職權行
      使法第8 條第1 項定有明文。本件舉發警員乙○○係因見
      異議人駕駛該車走走停停，形跡可疑，始予以攔停，且發
      現異議人身上有酒味，異議人亦坦承確有飲酒之事實，警
      員乙○○遂要求異議人進行酒精濃度測試等情，均如前述
      ，因異議人駕駛行為已有異常，且身上有酒味，復坦承飲
      酒，則警員乙○○對異議人駕駛之車輛予以攔停，並要求
      異議人接受酒精濃度測試之檢定等行為，即無違首揭警察
      職權行使法之規定，然異議人竟仍拒絕接受酒精濃度測試
      ，即已該當汽車駕駛人拒絕接受酒精濃度測試之違規行為
      。
（六）再按行為人有違反道路交通管理事件之情形者，應填製舉
      發違反道路交通管理事件通知單，並於被通知人欄予以勾
      記，當場舉發者，應填記駕駛人或行為人姓名、性別、出
      生年月日、地址、身分證統一編號及車主姓名、地址、車
      牌號碼、車輛種類，被查獲之駕駛人或行為人為受處分人
      時，應於填記通知單後將通知聯交付該駕駛人或行為人簽
      名或蓋章收受之，拒絕簽章者，仍應將通知聯交付該駕駛
      人或行為人收受，並記明其事由及交付之時間，拒絕收受
      者，應告知其應到案時間及處所，並記明事由與告知事項
      ，視為已收受，違反道路交通管理事件統一裁罰基準及處
      理細則第11條第1 項第1 款定有明文。本件異議人於前開
      時、地，因拒絕接受酒精濃度測試經警當場舉發，並開立
      前開舉發違反道路交通管理事件通知單，該舉發單已記載
      駕駛人即異議人之姓名、性別、出生年月日、地址、身分
      證統一編號以及違規時、地、違規事實等內容，惟經異議
      人拒絕簽收，員警於該舉發單收受通知聯者簽章欄內已載
      明「拒簽收，已告知駕駛人應到案日期及處所」，此有該
      舉發單影本在卷供參，依據上開規定，視為異議人已收受
      該舉發單，是本件舉發行為並無不當。
（七）另按交通違規之舉發可分為「當場舉發」及「逕行舉發」
      ，由於逕行舉發之受處分人並無當場向舉發員警辯駁、陳
      述意見之機會，故現行法制就逕行舉發之條件多所設限；
      至於當場舉發交通違規事件，鑑於交通違規事實往往驟然
      而現、稍縱即逝，若硬性要求舉發員警不分違規情節，一
      律必須預留證據，俾便事後提出供法院審查，除有現實技
      術可行性之困難，勢將大幅提高交通管理之行政成本，並
      嚴重削弱道路交通管理之行政效能，且舉發交通違規行為
      之處分亦屬行政行為，除應遵循公正、公開與民主之程序
      ，確保依法行政之原則，以保障人民權益，亦應兼顧提高
      行政效能，因此，若舉發員警到庭結證違規情節屬實，且
      提出支持舉發違規可憑信性之相關佐證，又查無設詞構陷
      或舉發錯誤之事證，自堪據以認定違規情節應屬事實。本
      件舉發警員乙○○已到庭就舉發情形結證明確，並提出現
      場照片為佐，另有現場錄影畫面供參，足見證人所述並非
      無據，異議人復未提出舉發錯誤之事證，依據上開說明，
      已堪認定異議人確有駕駛車輛拒絕接受酒精濃度測試之違
      規情事，自不得僅以警員未提出異議人駕車行駛之照片，
      逕謂舉發有誤，應屬甚明。
（八）綜上，異議人酒後駕駛車輛行駛，因行駛行為異常，經警
      員乙○○攔停後，依據警察職權行使法之規定，要求異議
      人接受酒精濃度測試，經異議人拒絕，故移送機關依據道
      路交通管理處罰條例第35條第4 項、第67條第2 項等規定
      ，裁處異議人罰鍰6 萬元，並吊銷駕駛執照，且3 年內不
      得考領駕駛執照，認事、用法均無違誤。從而，本件聲明
      異議為無理由，應予駁回。
據上論斷，應依道路交通案件處理辦法第19條，裁定如主文。
中    華    民    國    97    年    6     月    24    日
                  交通法庭法    官  邰婉玲
以上正本證明與原本無異。
對於本件裁定如有不服，應於送達後5 日內，向本院提出抗告書
狀，敘述抗告之理由，抗告於臺灣高等法院。
中    華    民    國    97    年    6     月    24    日
                          書 記 官  彭筠凱


司法院資訊處製作；財團法人民間司法改革基金會備份。
